【裁判字號】    92,交抗,182
【裁判日期】    920526
【裁判案由】    違反道路交通管理處罰條例
【裁判全文】
臺灣高等法院交通事件裁定                        九十二年度交抗字第一八二號
    抗  告  人
    即受處分人  甲○○
右抗告人因違反道路交通管理處罰條例案件，不服臺灣板橋地方法院，中華民國九十
一年十一月二十九日裁定（九十一年度交聲字第一三七七號），提起抗告，本院裁定
如左：
    主  文
抗告駁回。
    理  由
一、原裁定以異議人即受處分人甲○○於民國八十八年八月十七日十七時二十分許，
    將其車號ＨＳ─九０二六號自用小客車停放於台北縣板橋市○○路○段二一二號
    門前為交叉路口十公尺內之路段上，經台北縣警察局海山分局以受處分人因「路
    口十公尺內停車」有違反道路交通管理處罰條例第五十六條第一項第一款規定之
    行為當場製單舉發，且為異議人所不否認，此有台北縣警察局北縣警交甲字第０
    二一二五五九號舉發違反道路交通管理事件通知單一紙及異議人聲明異議狀一份
    在卷足憑。惟異議人辯稱：所謂「交叉路口」，係指橫直相交成叉形之道路路口
    而言，而伊停放車輛之民生路二一二號門前，往前為民生路二段二一四巷，與民
    生路二段並未橫直相交成叉形，並非道路交通管理處罰條例所規定之「交叉路口
    」，應僅屬「巷口」，為此不服，爰依法請求撤銷原處分云云。經查：受處分人
    所有前開車號汽車有於前述時間在前述地點之交叉路口十公尺內停車之違規事實
    ，有採證相片影本一張附卷可稽，亦為異議人所不否認。又按交叉路口十公尺內
    ，不得臨時停車，道路交通安全規則第一百十一條第二款定有明文，而所謂「交
    叉路口」之型態並未將巷道與其臨近之道路系統交叉路口之道路予以排除，故凡
    交叉路口十公尺內均屬道路交通管理處罰條例第三條第一款所規定之道路，均應
    依道路交通管理處罰條例第五十六條第一項第一款之規定辦理，此有交通部八十
    二年八月二十四日交路字第０三二七三二號函及交通部路政司六十八年十一月十
    八日路臺監字第九０九三號函可參。另駕駛人應知交岔路口十公尺內臨時停車，
    除了會增加行進中車輛轉彎之困擾外，也會妨礙行進中車輛其駕駛人轉彎時之視
    野，故交叉路口十公尺內不得臨時停車，本件受處分人雖以前開情詞置辯，然尚
    難認其辯解可採，本件事證明確，受處分人所有之該部汽車有前開違規行為堪以
    認定。綜上所述，受處分人確有於前開時間將前揭自小客車在交叉路口十公尺內
    之路段停車之違規行為，原處分機關遂依道路交通管理處罰條例第五十六條第一
    項第一款及違反道路交通管理事件統一裁罰標準表之規定裁定受處分人罰鍰一千
    二百元，核無違誤，本件受處分人之異議為無理由，自應將其異議駁回。
二、抗告意旨略以除引用聲明異議之理由外，補充抗告理由為「前項處罰於裁決前，
    應給予違規行為人陳述之機會」，修正前道路交通管理處罰條例第八條第二項定
    有明文，抗告人亦依規定提出陳述，有交通部公路局台北區監理所及台北縣警察
    局分別以八十八年九月三日八八─四五三─一─二０四六五號及八十八年十月二
    十八日八八北警交字第三九四五八號函函復抗告人可稽，上開函復明載「請俟舉
    發單位函復後再行辦理」，且依修正前道路交通管理處罰條例第九條第一項但書
    規定「但行為人認為舉發之事實與違規情形相符者，得不經裁決，逕依各該條款
    罰鍰最低額，自動向指定之處所繳納結案。」，換言之，抗告人如不提出陳述，
    則得依罰鍰最低額，自動繳納結案，如今，依規定提出陳述，並猶函復「請俟舉
    發單位函復後再行辦理」，竟被處最高額罰鍰，與上開立法意旨是否有違，原審
    法院裁定未於理由內說明，殊有理由不備之違法。抗告人主張未收受舉發單位之
    裁決書，舉發單位竟利用抗告人申請換發駕駛執照之機會，強令繳納「違規罰款
    」與法有違，原審法院裁定就裁決書有否合法送達抗告人未於理由內說明，殊有
    理由不備之違法。原審法院裁定援引交通部八十二年八月二十四日交路字第０三
    二七三二號函及交通部路政司六十八年十一月十八日路臺監字第九０九三號函，
    謂「交叉路口」之型態並未將巷道與其臨近之道路系統交叉路口之道路予以排除
    ，而抗告人停放車輛之民生路二段二一二號門前，往前為民生路二段二一四巷，
    與民生路二段並未橫直相交成叉形，有採證相片影本一張附卷可稽，如依原審法
    院裁定之認定，於適用道路交通安全規定第一百零二條各款規定時，將發生扞格
    不入之情形，按關於人民之權利、義務者，應以法律定之，中央法規標準法第五
    條第一項第二款定有明文，而人民違背義務，應受處分者，必須使其能預見其何
    種作為或不作為構成義務之違反及所應受之處分為何，方符法律明確性原則，（
    請參閱大法官會議釋字第四三二號解釋）本件關於「交叉路口」之規定，立法者
    於立法制定時，並未運用不確定法律概念或概括條款而為相應之規定，行政機關
    之解釋不得與前開法律規定及解釋抵觸，否則有違法律明確性原則，原審法院裁
    定援引行政機關解釋而為認定，即屬於法有違。
三、按交岔路口十公尺內不得臨時停車。禁止臨時停車處所不得停車，分別為道路交
    通安全規則第一百十一條第二款、第一百十二條第一項第一款所明定，再汽車駕
    駛人在禁止臨時停車處所停車者，處新台幣六百元以上一千二百元以下罰鍰，道
    路交通管理處罰條例第五十六條第一項第一款亦定有明文。查抗告人甲○○於民
    國八十八年八月十七日十七時二十分許，將其車號ＨＳ─九０二六號自用小客車
    停放於台北縣板橋市○○路○段二一二號門前為交叉路口十公尺內之路段上，經
    台北縣警察局海山分局以受處分人因「路口十公尺內停車」有違反道路交通管理
    處罰條例第五十六條第一項第一款規定之行為當場製單舉發，且為異議人所不否
    認，此有台北縣警察局北縣警交甲字第０二一二五五九號舉發違反道路交通管理
    事件通知單一紙及異議人聲明異議狀一份在卷足憑，並有相片影本一張在卷可稽
    ，又道路交通管理處罰條例所指之交岔路口，應包括巷道路口，此有交通部路政
    司六十八年十一月十八日（六十八）路台監字第九０九三號函可參，按主管機關
    基於職權因執行特定法律之規定，得為必要之釋示，以供其本機關或下級機關所
    屬公務員行使職權時之依據，法官於審判時應就具體案情，適用法律，不受行政
    機關函釋之拘束，乃屬當然。惟法官於審判案件時，對於各機關就其職掌所作有
    關法規釋示之行政命令，依據法律表示其合法適當之見解認主管機關就其職掌所
    作有關法規釋示之行政命令合法，不排斥而適用，尚不違法，原審認前開交通主
    管機關所為釋示之交岔路口應包括巷道路口，即交岔路口之型態並未將巷道與其
    臨近之道路系統交岔路口之道路予以排除，即前開之釋示在前揭交岔路口之內含
    內，尚難認有何違誤，抗告人違規事實明確，再抗告人於處罰裁決前提出之陳述
    ，交通部公路局台北區監理所於八十八年九月三日八八─四五三─一─二０四六
    五號函請原舉發單位查明函復，有該函在卷可稽，並無不予抗告人陳述之機會，
    舉發單位台北縣警察局海山分局八十八年十二月二十日海警交民字第二七七二一
    號函亦查復抗告人在案，亦有該函在卷可證，而交通部公路局台北區監理所於八
    十九年一月十二日亦函復抗告人經查證違規屬實，仍應依章裁罰，並於十五日內
    逕向該所繳納罰款結案，逾期依法逕行裁決，加重處分，亦有該函在卷可憑，交
    通部公路局台北區監理所亦有於舉發單位查復後，依法通知辦理，惟抗告人未依
    道路交通管理處罰條例第九條第一項、違反道路交通管理事件統一裁罰標準及處
    理細則（現改為違反道路交通管理事件統一裁罰基準及處理細則）第四十八條第
    一項之規定於十五日內逕依各該條款罰鍰最低額，自動繳納結案，抗告人未依限
    自動繳納，自難以其因陳述，未能以最低額繳納而抗告，又抗告人以交通部公路
    局台北區監理所利用抗告人申請換發駕駛執照之機會，強令繳納前開所謂「違規
    罰款」，否則不准換發駕駛執照等，抗告人對此並未提出事證以資證明，已無可
    採，且抗告人如認交通部公路局台北區監理所上開之所為有違法之嫌，自可不繳
    納，並依法申述，但此並非本件抗告之正當理由，再抗告人依法繳納違規罰款之
    情形，係屬前開細則第四十一條第二項之情形，交通部公路局台北區監理所誤認
    係該細則第四十一條第一項之情形，而未依該細則第四十一條第四項之規定，處
    罰機關對於非屬第一項情形之案件，或行為人到案陳述不服舉發者，應使用違反
    道路交通管理事件裁決書裁決之，惟處罰機關認抗告人於九十一年六月二十四日
    向總統府提出陳情，且經總統府轉予處罰機關而認已提出異議，並於九十一年八
    月六日以九一北監自字第九一一七二七一號函檢附裁決書在案，有該函在卷可查
    ，抗告人前之異議並經移原審處理，並無剝奪抗告人之異議權，抗告人違規事實
    明確，原審因認原處分機關依道路交通管理處罰條例第五十六條第一項第一款之
    規定，裁處抗告人罰鍰新台幣一千二百元，核無違誤，而駁回抗告人之異議，揆
    諸前揭之規定，並無不當，抗告人之抗告為無理由，應予駁回。
四、依道路交通管理處罰條例第八十九條、道路交通案件處理辦法第二十六條、刑事
    訴訟法第四百十二條裁定如主文。
中      華      民      國    九十二    年      五      月    二十六    日
                              臺灣高等法院交通法庭
                                  審判長法  官  陳  正  雄
                                        法  官  許  錦  印
                                        法  官  許  宗  和
右正本證明與原本無異。
不得再抗告。
                                        書記官  廖  艷  莉
中      華      民      國    九十二    年      五      月    二十七    日


司法院資訊處製作；財團法人民間司法改革基金會備份。
